【裁判字號】    99,消債抗,47
【裁判日期】    990521
【裁判案由】    消債聲明異議
【裁判全文】
臺灣高雄地方法院民事裁定            99年度消債抗字第47號
抗  告  人  乙○○
相  對  人  遠東國際商業銀行股份有限公司
法定代理人  甲○○
上列當事人間因消費者債務清理條例聲明異議事件，抗告人對於
民國99年1 月18日本院98年度事聲字第196 號裁定提起抗告，本
院裁定如下：
    主  文
抗告駁回。
抗告程序費用新臺幣壹仟元由抗告人負擔。
    理  由
一、抗告意旨略以：伊依可工作至65歲之餘年即7 年期間償還債
    務，高於法定6 年期限，已充分具備償債誠意，而消費者債
    務清理條例並無使債務人處於生存邊緣而需獲社會救助之旨
    ，原審以內政部公告之最低生活標準為據，實有可議之處。
    又伊每月收入並非新台幣（下同）39,366元，正確每月收入
    應為38,108元，而伊居住高雄縣鳳山市，與高雄市比鄰，消
    費水準實際上與高雄市並無差別，且高雄縣市即將合併，至
    少有6 年期間之最低生活費認定應以高雄市11,309元為標準
    ，方符比例原則。為此，提起本件抗告，請求廢棄原裁定等
    語。
二、按關於更生或清算之程序，除本條例別有規定外，準用民事
    訴訟法之規定，消費者債務清理條例（以下簡稱本條例）第
    15條定有明文。而當事人對於司法事務官處理事件所為之終
    局處分，得於處分送達後10日之不變期間內，以書狀向司法
    事務官提出異議。司法事務官認前項異議有理由時，應另為
    適當之處分；認異議為無理由者，應送請法院裁定之。法院
    認第一項之異議為有理由時，應為適當之裁定；認異議為無
    理由者，應以裁定駁回之。民事訴訟法第241 條第1 至3 項
    定有明文。次按，本條例之制定，乃為使負債務之消費者依
    本條例所定程序清理其債務，以調整其與債權人及其他利害
    關係人之權利義務關係，保障債權人之公平受償，謀求消費
    者經濟生活之更生，進而健全社會經濟之發展，除有第63條
    所定之情形外，法院得斟酌裁量認可更生方案。而於債務人
    有薪資、執行業務所得或其他固定收入之情形下，依本條例
    第64條之規定，在除有本條第2 項所定之情形外，法院如認
    更生方案之條件公允者，即得不經債權人會議可決，逕依債
    務人之聲請或依職權以裁定認可更生方案；是以如無本條例
    第63條第1 項或第64條第2 項情形，法院自得斟酌債務人之
    資力狀況、債務人所提更生方案之還款成數及是否有浪費之
    情事、債務人實際生活上有無特殊困難等情狀而為更生方案
    之條件是否為公允之審認，進而裁量認可該更生方案。
三、查抗告人雖主張目前平均月薪為38,108元，並提出98年7 月
    至12月份之薪資表（本卷7-8 頁），惟抗告人自97年6 月起
    即在朱文明建築師事務所任職（司執消債更卷112 頁呈報狀
    ），並有97年薪資表為憑（司執消債更卷116-117 頁），足
    見其工作及收入情況均屬穩定，其所提出之薪資單至多僅能
    證明其於97、98年上開月份之收入情形，然未加入每年計發
    之津貼、年終或其他獎金等項目，故尚不足客觀反應抗告人
    之真實償債能力，抗告人既於歷次提出之更生方案自承伊97
    至98年每月之薪資所得均為39,366元，有其所提出之陳報狀
    、財產及收入狀況說明書（司執消債更卷112 、114 、132
    、198 、203 頁）可稽，即應以抗告人於更生方案中陳報每
    月平均收入39,366元評估其還款能力，始屬正確，此乃當然
    。
四、又所謂最低生活費，係由中央、直轄市主管機關參照中央主
    計機關所公布當地區最近1 年平均每人消費支出百分之60定
    之，並至少每3 年檢討1 次；直轄市主管機關並應報中央主
    管機關備查，社會救助法第4 條第2 項定有明文。本院參酌
    內政部社會司依上開規定所制訂，權衡行政院主計處所公布
    一般人最近1 年每月平均消費，再以該數額之60％計算每人
    每月最低生活費標準，乃維持一般個人「基本生活」之最低
    要求，自得為審核抗告人日常生活必要支出之準據。依該公
    告98年度高雄縣每人每月最低生活費用標準（含食、衣、住
    、行、育、樂）為9,829 元，自應以此為度，認列其必要支
    出。以抗告人目前經濟情況及負債纏身處境，應撙節開銷，
    實屬當然，是抗告人逾此數額之主張，顯不可採。又抗告人
    主張其居住高雄縣鳳山市，與高雄市比鄰，消費水準與高雄
    市並無差別，未來因高雄縣市合併，償債期間至少有6 年最
    低生活費認定應以高雄市11,309元為標準云云，惟抗告人工
    作地點位於新竹市（司執消債更卷203 頁），並非高雄市，
    而未來最低生活費之變動，依前開規定仍應由中央、直轄市
    主管機關參照中央主計機關所公布當地區最近1 年平均每人
    消費支出之60％定之，自尚未有定論，原裁定以98年度臺灣
    省每人每月最低生活費9,829 元計算抗告人個人目前必要生
    活費及扶養費，應屬適當，抗告人前開主張，並不可採。
五、承上，以抗告人平均每月收入為39,366元，扣除其個人最生
    生活費用9,829 元，及不爭執部分如負擔扶養配偶及母親趙
    秀英之費用額2,457 元及4,915 元、每月房租5,500 元，共
    計每月支出22,701元，尚餘16,665元可供清償債務。準此，
    依本件認可之更生方案，抗告人每月僅清償10,000元，未將
    抗告人每月可支配餘額全數用以清償債務，對各債權人有失
    公平。縱如抗告人主張應以98年度高雄市每人每月最低生活
    費11,309元計算抗告人之個人必要生活費及扶養費，每月需
    支出之必要生活費合計為25,291元（11309 ÷4 ＋11309 ÷
    2 ＋11309 ＋5500），抗告人每月猶尚餘14,075元可供清償
    債務（00000-00000 ），與原更生方案相較，抗告人仍有4,
    075 元可支配餘額（00000-00000 ），則前開更生方案對債
    權人亦非公允，故原裁定審酌原處分各情予以裁定，而廢棄
    本院司法事務官依職權認可更生方案之處分，並由本院民事
    執行處依法另為審究處理，即無不合。
六、綜上所述，抗告人之抗告理由，均非可採。原審以本件更生
    方案確有因未能兼衡考量債權人權益，認內容有失公允為由
    ，廢棄本院司法事務官依職權認可更生方案之處分，核無違
    誤。抗告意旨指摘原裁定不當，求予廢棄原審裁定，為無理
    由，應予駁回。
七、據上論結，本件抗告為無理由，依消費者債務清理條例第11
    條第2項、第15條，民事訴訟法第495條之1第1項、第449 條
    第1項、第95條、第78條，裁定如主文。
中    華    民    國    99    年    5     月    21    日
                  民事第三庭    審判長法  官   朱玲瑤
                                      法  官   陳宛榆
                                      法  官   藍家慶
上為正本係照原本作成。
本裁定不得再抗告。
中    華    民    國    99    年    5     月    21    日
                                      書記官   呂姿儀

司法院資訊處製作；財團法人民間司法改革基金會備份。
